【裁判字號】    98,重上更(二),41
【裁判日期】    980923
【裁判案由】    重利等
【裁判全文】
臺灣高等法院高雄分院刑事判決    98年度重上更(二)字第41號
上  訴  人  臺灣高雄地方法院檢察署檢察官
被      告  丙○○
被      告  甲○○
上列上訴人因被告重利等案件，不服臺灣高雄地方法院91年度訴
字第107 號中華民國92年3 月11日第一審判決（起訴案號：臺灣
高雄地方法院檢察署89年度偵字第10093 號），提起上訴，經判
決後由最高法院第二次發回更審，本院判決如下：
    主  文
原判決關於丙○○部分撤銷。
丙○○共同犯常業重利罪，處有期徒刑捌月；減為期徒刑肆月，
如易科罰金以佰元（即新台幣玖佰元）折算壹日。
其他上訴駁回。
    事  實
一、丙○○係於民國87年7 月23日起向高雄市政付建設局辦理設
    立登記為「瑪拉精品服飾店」之負責人（於87年10月29 日
    辦理註銷登記），其於設立登記期間利用與萬通商業銀行簽
    約成為特約商店，並取得信用卡刷卡機及空白簽帳單之機會
    ，竟與其女友楊琬棠（未經起訴）及綽號「阿龍」之（乙○○，年籍姓名不詳）男子，3 人基於常業重利之犯意聯絡及
    行為分擔，利用「瑪拉精品服飾店」之刷卡機及空白簽帳單
    分別於設立登記「瑪拉精品服飾店」期間及該店註銷登記後
    ，分別於附表所示之時間，以「假消費，真刷卡」之方式，
    貸借款項予急需用錢之附表所示之顧客戊○○、己○○、辛○○、丁○○等人，並從中預扣收取月利9 分6 釐至14分不
    等之重利後，再由綽號「阿龍」男子者再將不實之消費內容
    及消費金額，以刷卡機登載於信用卡消費簽帳單上，交由戊○○、己○○、辛○○、丁○○等人簽名後，製作之請款單
    ，而向聯合信用卡中心、香港上海匯豐銀行、中國信託商業
    銀行請領刷卡金額，並由上開銀行，將刷卡金額悉數撥付，
    而該簽帳金額日後再由各該刷卡人如數向銀行繳付，丙○○
    因而取得與借款原本顯不相當之重利，並賴以維生以之為常
    業。嗣經高雄市稅捐稽徵處查核上開「瑪拉精品服飾店」服
    飾店申報資料時發現異常，始查知上情。
二、案經高雄市稅捐稽徵處移送臺灣高雄地方法院檢察署檢察官
    偵查起訴。
    理  由
壹、證據能力部分
    按被告以外之人於審判外之言詞或書面陳述，除法律有規定
    者外，不得作為證據，刑事訴訟法第159 條第1 項固定有明
    文。惟被告以外之人於審判外之陳述，雖不符第159 條之1
    至第159 條之4 之規定，而經當事人於審判程序同意作為證
    據，法院審酌該言詞陳述或書面陳述作成時之情況，認為適
    當者，亦得為證據；當事人、代理人或辯護人於法院調查證
    據時，知有第159 條第1 項不得為證據之情形，而未於言詞
    辯論終結前聲明異議者，視為有前項之同意，同法第159 條
    之5定有明文。本判決後述所引用證據資料，於本院審理時
    ，檢察官、被告均明知為傳聞證據，惟未爭執其證據能力，
    而本院審酌該等言詞陳述或書面陳述作成時之情況，並無非
    法取得等不適當之情形，且與待證事項均具有關連性，依刑
    事訴訟法第159條之5第之規定，均具有證據能力。
貳、實體上之認定
甲、撤銷改判部分（被告丙○○常業重利有罪部分）:
一、訊據被告丙○○坦承於87年7 月22日受「阿龍」（乙○○）
    男子委託擔任「瑪拉精品服飾店」（店址設在高雄市○○區
    ○○路72號）之負責人並向聯合信用卡中心、香港上海匯豐
    銀行、中國信託商業銀行請領取得之刷卡機及空白簽帳單，
    惟矢口否認有何上開重利犯行，並辯稱: 因為當時沒有工作
    ，乙○○請我一起經營「瑪拉精品服飾店」，乙○○才是「
    瑪拉精品服飾店」幕後老闆，乙○○就是「阿龍」男子云云
    。惟查:
（一）被告丙○○於87年7 月23日以「瑪拉精品服飾店」為負責
      人申請設立登記，店址設在高雄市○○區○○路72號，其
      後則於87 年10 月29日辦理歇業等情，有高雄市政府營利
      事業統一發證設立登記申請書（偵卷20頁）、歇業（註銷
      ）登記申請書（偵卷25頁、48頁）在卷可按。又「瑪拉精
      品服飾店」亦與萬通商業銀行簽約成為特約商店，領取刷
      卡機使用後，所交易之款項存入被告丙○○之萬通商業銀
      行南高雄分行00000000 000000 帳戶等情，此有萬通商業
      銀行總行信用卡中心89年1 月27日萬通信卡字第00215 號
      函暨瑪拉精品服飾店之原合約書（偵卷49頁）、萬通商業
      銀行南高雄分行89年3 月9 日萬通南高（存）字第85號函
      暨丙○○開戶印鑑卡影本（偵卷50頁）、萬通商業銀行南
      高雄分行90年5 月24日萬通南高存字第143 號函暨丙○○
      之開戶資料及往來明細資料（偵卷226-246 頁）及中國信
      託商業銀特約商店撥款明細表（原審卷122-126 頁）在卷
      可按，足見被告丙○○於擔任「瑪拉精品服飾店」負責人
      期間，曾向銀行申請刷卡機使用之事實，應可確認。
（二）又戊○○、己○○、辛○○、丁○○均因需款孔急而分別
      於附表所示時間前往「瑪拉精品服飾店」以假以「假消費
      ，真刷卡」之方式，持附表所示之信用卡向「瑪拉精品服
      飾店」貸款項並由「瑪拉精品服飾店」分別預扣附表所示
      之現金應急之事實，業據證人戊○○、己○○、辛○○、
      丁○○分別證述在卷（本院前審92年度上訴字第745 號卷
      27頁反面、30頁、32頁、33頁反面、34頁反面，本院前審
      95年度上更（一）字第99號67-69 頁），證人戊○○並證
      稱:87 年8 月3 日有到高雄市○○區○○路72號瑪拉精品
      服飾店以香港上海匯豐銀行信用卡0000000000000000號刷
      卡消費9 千元屬實，但我可以確定沒有消費購買物品，是
      前往該品服飾店假消費、真刷卡（刷卡拿現金）等語（本
      院前審92年度上訴字第745 號卷31頁反面），並證稱: 刷
      卡9 千元，我實拿8 千元，利息約12分。因我急需用錢，
      所以才會向楊琬棠刷卡等語（本院前審92年度上訴字第74
      5 號卷32頁）。另證人己○○亦證稱:87 年10月29日到高
      雄市○○區○○路72號瑪拉精品服飾店以中國信託商業銀
      行信用卡等語（本院前審92年度上訴字第745 號卷29頁）
      ，復證稱: 消費當時楊琬棠、丙○○均在場，拿到現金8
      千9 百元，利息約9 分6 釐左右，因急需繳交房屋利息，
      所以才會向他們2 人做假消費真刷卡等語（本院前審92年
      度上訴字第745 號卷30頁反面）。另證人辛○○亦證稱:
      88 年3 月11日有到高雄市○○區○○路72號索堤精品服
      飾店（應係「瑪拉精品服飾店」，按「索堤精品服飾店」
      已於87年7 月23日辦理停業，並由丙○○自87年7 月23日
      起，在同址另以「瑪拉精品服飾店」經營）以香港上海匯
      豐銀行信用卡卡號0000000000000000號刷卡消費1 萬870
      元屬實，但我可以確定沒有消費購買物品，是前往該精品
      服飾店假消費真刷卡（刷卡拿現金），消費當時楊棠婉、
      丙○○都在場，我實拿8 千5 百元，利息約14分，因我急
      需用錢，所以才會向楊棠婉刷卡拿現金1 萬870 元等語（
      本院前審92年度上訴字第745 號卷33頁反面-34 頁反面）
      。另證人丁○○則證稱:88 年4 月19日到「瑪拉精品服飾
      店」以中國信託商業銀行信用卡0000000000000000號刷卡
      消費4 萬9 千8 百元屬實，但我可以確定沒有消費購買物
      品，是前往該精品服飾店假消費、真刷卡（刷卡換現金）
      ，消費當時楊琬棠與丙○○均在場，我當時要刷卡借5 萬
      元，但丙○○告訴我說，如果刷卡購物5 萬元，很容易被
      識破，所以要求我刷卡4 萬9 千8 百元，因此我實拿只有
      4 萬5 千元，利息約10分等語（本院前審92年度上訴字第
      745 號26頁反面-27 頁反面），足見被告以「瑪拉精品服
      飾店」以所申請刷卡機以以「假消費，真刷卡」之方式，
      向急須需借款之戊○○、己○○、辛○○、丁○○等人貸
      予與原本不當相重利之事實，已甚明確。
（三）被告丙○○雖辯稱: 乙○○才是「瑪拉精品服飾店」幕後
      老闆，乙○○就是「阿龍」男子云云。惟證人乙○○則到
      庭證稱: 伊不認識被告2 人（丙○○、甲○○），也沒有
      開過索堤服飾店等語（偵卷158 反面）。另被告丙○○對
      在庭之乙○○者，亦供稱: 伊不認識證人在庭之乙○○，
      他不是我所講的那位乙○○等語（原審卷110 頁），足見
      被告丙○○上開所供與其共同經營「瑪拉精品服飾店」之
      乙○○者，應屬另不詳真實姓名及年籍資料了年男子之乙○○，應可確認。另證人洪陳妙妍亦證稱: 其於87年7 月
      間有將位於高雄市○○區○○路72號房屋租給丙○○，一
      樓出租給丙○○經營服飾店等語（本院前審92年度上訴字
      第745 號卷23頁），復勾稽上證開證人己○○、辛○○、
      丁○○之刷卡時被告丙○○、楊琬棠均有在場等情之證詞
      ，足見被告丙○○應屬「瑪拉精品服飾店」實際負責人，
      否則可有何能於上開3 人位證人在「瑪拉精品服飾店」刷
      卡時不但在場，復指導證人丁○○如何刷卡始不會被銀行
      發現之理，故被告丙○○上開所辯: 伊並非「瑪拉精品服
      飾店」實際負責人云云，應屬卸責之詞，不足採信。
（四）按刑法上所謂常業犯，指反覆以同種類行為為目的之社會
      活動之職業性犯罪而言，至於犯罪所得之多寡，是否恃此
      犯罪為唯一之謀生職業，則非所問，縱令兼有其他職業，
      仍無礙於該常業犯罪之成立；又常業犯祇須有藉資謀生賴
      以為業之意思，即足當之，僅被查獲一次，無礙於常業犯
      罪之成立（最高法院85年臺上字第510 號判例、91年度臺
      上字第7199號判決參照）。查被告丙○○自87年7 月23日
      起間起，即開始從事高利借貸業務，至88年6 月8 日止，
      始與萬通商業銀行辦理信用卡解約之事實，此有萬通商業
      銀行總行信用卡中心89年1 月27日萬通信卡字第00215 號
      函暨瑪拉精品服飾店之原合約書（偵卷49頁），足見其實
      際以用信用卡貸放金額，以獲取重利長達11月之久，且有
      多次反覆放款之情，再參酌本案貸款之被害人有數人，利
      息計算方式以1 個月息9-14分不等之利息，顯見被告確有
      固定經營模式，工作亦具有反覆實施性，有藉此放款借貸
      獲取利潤之事實，已甚明確。又被告丙○○與綽號「阿龍
      」及楊琬棠共同經營「瑪拉精品服飾店」時，並無其他工
      作之事實，亦據被告供承在卷（本院卷86頁），足見被告
      丙○○係假藉經營「瑪拉精品服飾店」之名，以「假消費
      真刷卡」而貸款予不特定之人，以獲取高利並賴以維生之
      事證已甚明確，故其犯行洵堪認定。
 二、論罪科刑及撤銷改判:
（一）查被告丙○○行為後，刑法第2條第1項業於94年2月2日以
      華總一義字第09400014901號令修正公布，並自95年7 月1
      日起施行；修正後刑法第2條第1項規定，已將新舊法律適
      用之「從新從輕」原則，改採「從舊從輕」原則。惟按刑
      法第2條第1項所稱之法律，係指刑罰所依存的整體法律狀
      態，故所謂「法律有變更」者，除形式上有變更之外，應
      進一步指足以影響行為的可罰性與法律效果的法令因修正
      或廢止而有所變更之實質上變更者而言。（最高法院96年
      度台上字第833號判決參照）
   1、被告丙○○行為後，刑法常業重利罪之規定，業已自95年
      7 月1 日起刪除，刪除後刑法第56條連續犯之處罰，亦同
      時刪除，被告丙○○所貸放款項予戊○○、己○○、辛○○、丁○○而取收重利，所犯上開4 罪，若以一罪一罰並
      非對被告丙○○較為有利，故應適用修正前刑法第345 條
      常業重利罪，較有利於被告丙○○。
   2 、被告丙○○行為後其餘之刑法新舊法比較如下:
 （1）法定罰金刑部分:
      被告丙○○犯常業重利之罪，其法定刑為罰金刑部分，修
      正後刑法第33條第5 款規定「罰金：新臺幣1 千元以上，
      以百元計算之」，與修正前刑法第33 條 第5 款規定「罰
      金：1 元以上」不同。經比較新舊法結果，以舊法較有利
      於被告（依最高法院95年台上字第6958號、第7024號判決
      要旨此部分修正應比較新舊法）。
 （2）共同正犯:
      被告丙○○行為時之修正前刑法第28條規定：「二人以上
      共同實施犯罪之行為者，皆為正犯」，而被告行為後，95
      年7月1日新修正施行之刑法第28條規定：「二人以上共同
      實行犯罪之行為者，皆為正犯」，考其立法理由，係將「
      共同正犯」之概念排除學說及實務上通稱之「陰謀共同正
      犯」、「預備共同正犯」，是修正後之共同正犯規定，限
      縮共同正犯之成立範圍，顯較修正前之規定有利於被告蔡
      勝田。
 （3）易科罰金部分:
      被告丙○○行為後，刑法第41條第1 項前段已有修正，被
      告行為時之刑法第41條第1 項前段規定：「犯最重本刑為
      5 年以下有期徒刑以下之刑之罪，而受6 個月以下有期徒
      刑或拘役之宣告，因身體、教育、職業、家庭之關係或其
      他正當事由，執行顯有困難者，得以1 元以上3 元以下折
      算1 日，易科罰金。」又行為人行為時之易科罰金折算標
      準，修正前罰金罰鍰提高標準條例第2 條前段（現已刪除
      ）規定，就其原定數額提高為100 倍折算1 日，則本件行
      為人行為時之易科罰金折算標準，應以銀元300 元折算1
      日，經折算為新臺幣後，應以新臺幣900 元折算為1 日。
      至於94年1 月7 日修正、95年7 月1 日公布施行之刑法第
      41 條 第1 項前段，則規定：「犯最重本刑為5 年以下有
      期徒刑以下之刑之罪，而受6 個月以下有期徒刑或拘役之
      宣告者，得以新臺幣1000元、2000元或3000元折算1 日，
      易科罰金」。比較修正施行前後之易科罰金折算標準，以
      95年7 月1 日施行前之規定，較有利於行為人，則應依刑
      法第2 條第1 項前段，均適用修正前刑法第41條第1 項前
      段規定，定其折算標準。
 3、綜上比較，應依修正前之刑法之規定對被告丙○○較為有利
    。
（二）核被告丙○○上開所為係犯刑法刪除前345 條之常業重利
      罪。又被告丙○○與楊琬棠及「阿龍」男子（乙○○，真
      實姓名年籍不詳），3 人間有共同犯意及行為分擔均應依
      修正刑法第28條之規定論以共同正犯。公訴意旨另認被告
      丙○○上開行為亦另涉有刑法第215 條業務登載不實罪及
      第339 條第1 項詐欺取財罪及違反稅捐稽徵法第41條之逃
      漏稅捐罪（稅捐稽徵法第41條部分，起訴書事實欄雖有記
      載，然論罪欄部分則漏載）云云。惟遍查全卷並未有扣有
      被告丙○○涉有業務上登載不實之帳冊以資佐證，亦未有
      何證據足證戊○○、己○○、辛○○、丁○○刷卡以換取
      現金後未續繳刷卡金，致刷卡之特約銀行受有何財產上之
      損害，故被告丙○○被訴刑法第215 條業務上登載不實罪
      及詐欺取財罪部分，尚屬罪證不足。另本件雖經高雄市稅
      捐稽徵處以「瑪拉精品服飾店」申報稅款資料異常而移送
      臺灣高雄地方法院檢察署偵辦，惟稅捐機關並未提供被告
      丙○○所經營之「瑪拉精品服飾店」是否有逃漏稅捐之事
      證以供調查，公訴意旨對此部分亦未舉證證明，故被告丙○○被訴稅捐稽徵法第41條逃漏稅捐罪部分，亦屬罪證不
      足，而公訴意旨認此部分（刑法215 條業務登載不實罪、
      第339 條詐欺罪、稅捐稽徵法41條逃漏捐罪部分與前揭有
      罪之常業重利罪部分，有裁判上一罪關係，爰不另為無罪
      諭知。原判決未就關於被告丙○○犯常業重利罪部分論罪
      科刑而諭知無罪，尚有未恰，檢察官上訴意旨指摘原判決
      關於被告丙○○犯常業重利罪部分，非無理由，原判決關
      於被告丙○○部分部分既有瑕疵，自應由本院關於被告丙○○撤銷改判。審酌被告丙○○利用經營「瑪拉精品服飾
      店」方式，以「假消費，真刷卡」之方式，借款項予急需
      用錢之人，並從中預扣收取月利9 分6 釐至14分不等之重
      利，已影響金融秩序，犯後未見悔意，量刑不宜從輕，惟
      念及所貸放之金額、人數不多，獲取之重利金額有限，爰
      量處有期徒刑8 月。又被告丙○○犯罪時間，在96年4 月
      24 日 以前，合於中華民國96年罪犯減刑條例所定減刑條
      件，應依法減為有期徒刑4 月，並依修正前刑法第41條1
      項之規定諭知易科罰金折算標準。
乙、上訴駁回（被告甲○○無罪部分）:
一、公訴意旨略以：被告甲○○係設在高雄市○○區○○路72
    號「索提精品服飾店」之負責人，於87年7 月1 日申請營利
    事業登記，該店資本額為新台幣（下同）3 萬元，因營運不
    善，旋於87年7 月24日辦理註銷，共計申報銷售額16 876元
    ，87年7 月15日、16日、24日、8 月4 日，甲○○委由不詳
    姓名者，持「索提精品服飾店」及其本人身分證影本等相關
    資料，分別向美商美銀賓旭信用卡有限公司台北分公司（下
    稱美商賓旭公司，信用卡業務由荷蘭銀行接管）、財團法人
    聯合信用卡處理中心、中國信託商業銀行及臺灣美國運通國
    際股份有限公司（下稱臺灣美國運通公司）等簽訂特約商店
    合約書，並自該等發卡銀行取得刷卡機及空白簽帳單。被告
    甲○○明知根據聯合信用卡中心與特約商店所簽訂之特約商
    店合約書，特約商店同意所約定之信用卡持卡人得以簽帳方
    式支付向特約商店購物之款項，聯合信用卡中心則同意為特
    約商店處理因接受持卡人簽帳所發生帳款收付事宜，即介於
    特約商店與持卡人之發卡銀行間之中間角色，特約商店依約
    不得接受非消費性之簽帳融資墊款。被告甲○○竟意圖為自
    己及他人不法之所有，與綽號「阿龍」之真實年籍姓名不詳
    男子基於常業重利之犯意聯絡及行為分擔，利用金融機構所
    交付之刷卡機及空白簽帳單，在不詳地點，利用向發卡銀行
    申請使用之刷卡機，以「假消費，真刷卡」之方式，借貸款
    項予急需用錢之庚○○及其他不特定人，並從中收取月利10
    分 (10% )計 算之重利（即本金9000元，利息1000元），被
    告甲○○及綽號「阿龍」者再將不實之消費內容及消費金額
    ，以刷卡機登載於信用卡消費簽帳單上，由庚○○等人簽名
    後，製作不實之請款單，而向聯合信用卡中心、美商賓旭公
    司、臺灣美國運通公司、請領刷卡金額，使前述刷卡銀行誤
    以為庚○○等人係購物之消費性融資，於扣除手續費後，將
    刷卡金額悉數撥付。自87年7 月起迄88年6 月間止，共計將
    2676萬6349元匯入被告甲○○之高雄區中小企業銀行後庄分
    行帳號000000000000 00 號帳戶及萬泰商業銀行鳳山分行帳
    號000000000000號帳戶，上開款項全數由被告甲○○及綽號
    「阿龍」者以自動提款機提領花用，藉以逃漏稅，並足以生
    損害於聯合信用卡處理中心、發卡銀行對評估撥款風險之正
    確性及稅捐稽徵機關核課稅捐之正確性。嗣經高雄市稅捐稽
    徵處查核上開服飾店申報資料時發現異常，始查知上情，因
    認被告甲○○係犯（修正前）刑法第345 條之常業重利罪嫌
    、第216 條、第215 條之行使業務上登載不實文書罪嫌、第
    339 條第1 項之詐欺取財罪嫌、稅捐稽徵法第41條罪（起訴
    書漏載）云云。
二、公訴人認被告甲○○涉犯常業重利、行使業務登載不實文書
    、詐欺取財罪嫌，係以高雄市政府營利事業統一發證設立登
    記申請書、高雄市稅捐稽徵處新開營業人訪問卡、高雄市稅
    捐稽徵處新興分處營利事業設立登記查簽表、87年信用卡交
    易請款資料查核輔導清冊、高雄市政府營利事業歇業（註銷
    ）登記申請書、建築改良物所有權狀、臺灣美國運通公司函
    、美銀賓旭公司特約商店合約書、聯合信用卡處理中心簡便
    行文表、萬泰商業銀行鳳山分行函、萬通商業銀行存款業務
    往來申請書、高雄區中小企業銀行後庄分行89年3 月30日後
    分銀總字第044 號函及90年6 月1 日後分銀總字第057 號函
    、萬泰商業銀行鳳山分行90年5 月29日泰鳳山90字第226 號
    函、萬通商業銀行南高雄分行90年5 月24日萬通南高存字第
    143 號函、90年9 月12日日萬通南高存字第231 號函，及被
    告甲○○於將店盤讓後將「索提精品服飾店」申請為特約商
    店之相關資料、申請使用之刷卡機、空白簽帳單、上開高雄
    區中小企業銀行後庄分行及萬泰商業銀行鳳山分行帳戶提款
    卡交由他人使用，且無法說明交由何人使用等情，顯有違常
    情。
三、惟按按犯罪事實應依證據認定之，無證據不得認定犯罪事實
    。不能證明被告犯罪者，應諭知無罪之判決，刑事訴訟法第
    154 條第2 項、第301 條第1 項分別定有明文。又刑事訴訟
    法第161 條已於91年2 月8 日修正公布，其第1 項規定：檢
    察官就被告犯罪事實，應負舉證責任，並指出證明之方法。
    因此，檢察官對於起訴之犯罪事實，應負提出證據及說服之
    實質舉證責任。倘其所提出之證據，不足為被告有罪之積極
    證明，或其指出證明之方法，無從說服法院以形成被告有罪
    之心證，基於無罪推定之原則，自應為被告無罪判決之諭知
    （最高法院92年度台上字第128 號判例參照）。被告甲○○
    雖未於本院到庭陳述，惟前訊據被告甲○○堅決否認有前揭
    犯行，並辯稱：我是將身份證借給楊琬棠開服飾店，我是掛
    名的，當時楊琬棠說要給她男朋友丙○○開店，索堤精品服
    飾店我都沒有去過等語。
四、經查:
（一）「索提精品服飾店」店址設在高雄市○○區○○路72號係
      於87年7 月1 日，以被告甲○○名義申請設立登記，隨即
      於87年7 月24日即辦理歇業等情，有高雄市政府營利事業
      統一發證設立登記申請書、歇業（註銷）登記申請書、營
      利事業登記案件聯合作業審查表、高雄市稅捐稽徵處新開
      業營業人訪問卡、營利事業設立登記查簽表、營利事業異
      動資料附卷可稽（偵卷10-12 頁、15頁），故被告甲○○
      於上開期間為「索提精品服飾店」負責人之事實，應可確
      認。
（二）又被告甲○○經由其友人楊琬棠向其借用身分證、存褶印
      章後，並由楊琬棠交予丙○○持用之事實，業據證人楊琬
      棠供述在卷，並供稱: 當時我交給丙○○，甲○○也有在
      場，地點是在高雄的路邊等語（原審卷154 頁反面、155
      頁反面），又「索提精品服飾店」曾於87年7 月15日、7
      月16日、7 月24日、8 月4 日，分別與美銀賓旭公司、聯
      合信用卡中心、中國信託商業銀行及臺灣美國運通公司簽
      約成為特約商店，領取刷卡機使用等情，固有上開銀行之
      特約商合約書及函文附卷為憑。惟證人張永隆則證稱: 在
      87年7 月我與甲○○所申請之索堤精品服飾店簽約刷卡機
      的人就是楊琬棠等語（本院前審上訴卷25-26 頁）。另證
      人洪陳妙妍亦證稱:87 年7 月間有將位於高雄市○○區○○路72號房屋租給丙○○，一樓出租給丙○○經營服飾店
      ，店內有請小姐至少2 人等語（本院前審上訴卷23頁），
      另證人洪順展亦證稱: 高雄市○○區○○路72號房子為我
      弟弟洪順隆所有。前開房屋於87年7 月曾有一男一女租用
      ，且取走該房屋之房屋權狀影本以及房屋稅稅單（用途開
      設服飾店），但不是甲○○向我租屋等語（偵卷37頁）。
      足見被告甲○○上開所辯: 伊是將身份證借給楊琬棠開服
      飾店，我是掛名的，當時楊琬棠說要給她男朋友丙○○開
      店（「索提精品服飾店」）等語，應屬可信。
（三）又證人戊○○、己○○、辛○○、丁○○4 人雖均證稱:
      曾至「瑪拉精品服飾店」以「假消費，真刷卡」之方式借
      款並支付額月息等語，業如前述，惟「索提精品服飾店」
      自87年7 月23日起即已由被告丙○○之「瑪拉精品服飾店
      」營運之事實，業據被告丙○○供承在卷。況戊○○、己○○、辛○○、丁○○4 人前往「瑪拉精品服飾店」貸款
      之時間分別於87年8 月3 日、10月29日、88年3 月11 日
      、4 月19日，已如前述，均非在「索提精品服飾店」貸款
      之事實，應可確認。另證人陳姿樺、徐鈺閎、蔡佳蓉、呂
      蓓蓓、李鳳翔、李政繁、劉再來、陳能祥、郭政彰、陳紹
      雍，則亦均證稱：曾至上開服飾店刷卡購買衣服、皮件，
      並無借錢或將所買衣物反賣予店方之情形等語（偵卷87反
      面-88 頁），另證人庚○○雖證稱：當時店方說可買衣服
      再反賣，即購入1 萬元，反賣9100元等語（偵卷87反面-8
      8 頁），然其並未提及係因急迫、輕率、無經驗而將衣服
      反賣予店方，使店方賺取利息。
（四）綜上所述，既未有何證據足證被告甲○○曾有實際經營「
      索提精品服飾店」，故公訴意旨認被告甲○○為「索提精
      品服飾店」負責人而涉有（修正前）刑法第345 條之常業
      重利罪嫌、第216 條、第215 條之行使業務上登載不實文
      書罪嫌、第339 條第1 項之詐欺取財罪、稅捐稽徵法第41
      條罪（起訴書漏載），均屬犯罪不能證明。此外，復查無
      其他積極證據足資審認被告甲○○有何公訴人所指之常業
      重利、行使業務上登載不實文書、詐欺取財及違反稅捐稽
      徵法罪之犯行，揆諸前揭法條及判例意旨，原審為被告甲○○無罪之諭知，並無不合，檢察官上訴意旨，仍執前詞
      ，指摘原判決不當、為無理由、應予駁回。
 五、又被告經合法傳喚，無正當之理由不到庭者，得不待其陳
     述，逕行判決，刑事訴訟法第371 條定有明文。被告甲○○業經本院公示送達在案（本院卷68-70 頁），經合法傳
     喚，無正當理由不到庭，爰不待其陳述逕行判決。
據上論結，應依刑事訴訟法第371 條、第368 條、第369 條第1
項前段、第364 條、第299 條第1 項前段，刑法第2 條第1 項前
段，修正前刑法第345 條、第28條、第41條第1 項前段，罰金罰
鍰提高標準條例第1 條前段，刪除前罰金罰鍰提高標準條例第2
條，中華民國96年罪犯減刑條例第2 條第1 項第3 款、第7 條、
第9 條，判決如主文。
本案經檢察官姜麗儒到庭執行職務。
中    華    民    國    98    年    9     月    23    日
                  刑事第八庭    審判長法  官   洪兆隆
                                      法  官   郭玫利
                                      法  官   李政庭
以上正本證明與原本無異。
如不服本判決應於收受本判決後10日內向本院提出上訴書狀，其
未敘述上訴理由者，並得於提起上訴後10日內向本院補提理由書
狀（均須按他造當事人之人數附繕本）「切勿逕送上級法院」。
中    華    民    國    98    年    9     月    23    日
                                      書記官   吳福連
附錄本件判決論罪科刑法條：
刑法第344條
乘他人急迫、輕率或無經驗貸以金錢或其他物品，而取得與原本
顯不相當之重利者，處1 年以下有期徒刑、拘役或科或併科1,00
0 元以下罰金。
刑法第345條
以犯前條之罪為常業者，處5 年以下有期徒刑，得併科3,000 元
以下罰金。
附表：
┌──┬───┬──────┬─────────┬─────────────────┐
│編號│借款人│借 款 時 間 │借款金額 (新臺幣) │借款人實際取得金額及計息方式      │
├──┼───┼──────┼─────────┼─────────────────┤
│ １ │戊○○│87年8月3日  │9000 元           │先預扣利息1000元，實拿8000，1 個月│
│    │      │            │                  │利息1000元（月息12分）            │
├──┼───┼──────┼─────────┼─────────────────┤
│ ２ │己○○│87年10月29日│9850元            │先預扣利息950 元，實拿8900元，1 個│
│    │      │            │                  │月利息950元（月息9分6釐）         │
├──┼───┼──────┼─────────┼─────────────────┤
│ ３ │辛○○│88年3月11日 │1萬870元          │先預扣利息2300元，實拿8500元，1 個│
│    │      │            │                  │月利息2300元（月息14分）          │
├──┼───┼──────┼─────────┼─────────────────┤
│ ４ │丁○○│88年4月19日 │4 萬9800元        │先預扣利息4800元，實拿4 萬5000元，│
│    │      │            │                  │1 個月利息4800元（月息10分）      │
│    │      │            │                  │                                  │
├──┼───┼──────┼─────────┼─────────────────┤


司法院資訊處製作；財團法人民間司法改革基金會備份。
